臺灣士林地方法院刑事判決
111年度審金訴字第1080號
公  訴  人  臺灣士林地方檢察署檢察官吳宇青
被      告  陳景暉


上列被告因詐欺等案件，經檢察官提起公訴（111 年度少連偵緝
字第11號、111 年度偵緝字第1568號），被告在本院準備程序中
就被訴事實均為有罪之陳述，經受命法官告知被告簡式審判程序
之旨，並聽取當事人之意見後，本院合議庭裁定由受命法官獨任
進行簡式審判程序，並判決如下：
    主  文
陳景暉幫助犯洗錢防制法第十四條第一項之洗錢罪，處有期徒刑
參月，併科罰金新臺幣壹萬元，罰金如易服勞役，以新臺幣壹仟
元折算壹日。又犯如附表各項編號所示之罪，各處如附表各項編
號所示之刑；未扣案之犯罪所得新臺幣壹萬參仟柒佰陸拾柒元沒
收，如全部或一部不能沒收或不宜執行沒收時，追徵其價額。所
犯如附表各項編號所示之罪刑部分（即不得易科罰金與不得易服
社會勞動之有期徒刑部分），應執行有期徒刑肆年。
    事  實
一、陳景暉明知金融機構帳戶乃個人信用、財產之重要表徵，具
    有一身專屬性質，而申辦帳戶並無特殊的限制，亦得同時在
    不同金融機構申辦多個帳戶使用，取用上均甚方便，此外，
    現今詐欺集團甚為猖獗，不法之徒往往使用人頭帳戶作為詐
    騙他人之工具，藉以製造相關金流的斷點，達到隱匿其等犯
    罪所得去向之結果，逃避檢警追查，進而得以預見如隨意將
    個人帳戶提供給他人，可能遭該人作為詐欺、洗錢的犯罪工
    具使用，竟仍基於幫助某不詳之人犯詐欺取財、洗錢等犯罪
    之未必故意，於民國109 年12月1 日至24日之間某日，將李
    韋達在台北富邦商業銀行申辦之第00000000000000號帳戶網
    路銀行帳號及密碼，交付給該不詳之人使用。該不詳之人在
    取得陳景暉提供之前開人頭帳戶後，即與其所屬之不詳詐欺
    集團成員共同意圖為自己不法之所有，基於詐欺取財、洗錢
    等犯意聯絡，先由該詐欺集團中年籍不詳暱稱「采蓉」之成
    員，利用「緣圈」交友軟體結識高典暘，邀請高男進入LINE
    通訊軟體之「羊圈-rong.」群組後，假借養殖羊隻的投資名
    義，致使高典暘陷於錯誤，遂依「采蓉」指示，於109 年12
    月24日下午5 時46分許，將新臺幣（下同）7000元以網路銀
    行轉帳之方式，匯入李韋達之前開帳戶內，該詐欺集團並即
    於高典暘轉帳後，將前開款項再轉至其他人頭帳戶，提領一
    空。嗣因高典暘在匯款後發覺有異，報警處理，始為警循線
    查獲上情。
二、陳景暉爾後加入某詐欺集團，擔任車手、收水及把風監督等
    工作，與集團約定以提領金額之3%做為報酬，而與少年黃○
    銘（綽號「蛋蛋」，民國93年11月生，真實姓名詳卷，尚無
    證據證明陳景暉知悉黃○銘為少年）及其他不詳詐欺集團成
    員共同意圖為自己不法之所有，基於詐欺取財、洗錢等犯意
    聯絡，先由該詐欺集團中之不詳成員分別於附表一所示之時
    間，以附表一所示之方式，使李代莉、鄧百晏、鄧琪馨、趙
    冠寧、王元鈞、吳柏諺6 人均陷於錯誤，而分別將附表一所
    示之金額，轉入附表一所示之各個人頭帳戶內後，再由該詐
    欺集團透過「紙飛機」通訊軟體即時指示陳景暉前往臺北市
    北投區光明路某處與黃○銘會合，持陳景暉稍早前在新北市
    三重區某貨運公司領得之前開人頭帳戶提款卡，接續於附表
    一所示之提款時間、地點，或由黃○銘提領，陳景暉在旁監
    督把風，或由陳景暉自行提領，而將上開李代莉等人受騙匯
    入之款項提領一空，事後再由陳景暉將前開贓款攜往新北投
    某麥當勞內，上繳給集團派來接應之不詳詐欺集團成員，以
    前開方式掩飾、隱匿前開贓款之去向，並使上游之詐欺集團
    成員得以逃避檢警追查，陳景暉則從中分得前開提款金額約
    3%之不法所得。嗣因李代莉、鄧百晏、鄧琪馨、趙冠寧、王
    元鈞、吳柏諺匯款後發覺受騙，分別報警處理，始為警循線
    查獲上情。
三、案經高典暘、李代莉、鄧琪馨、趙冠寧、王元鈞訴請臺北市
    政府警察局北投分局移送臺灣士林地方檢察署檢察官偵查起
    訴。
    理  由
一、證據能力：
    本件係依簡式審判程序審判之案件，依刑事訴訟法第273 條
    之2 規定，本件之證據調查，不受同法第159 條第1 項、第
    161 條之2 、第161 條之3 、第163 條之1 及第164 條至第
    170 條等規定之限制，先予敘明。
二、訊據被告陳景暉坦承上揭幫助詐欺、幫助洗錢、詐欺及洗錢
    等犯行不諱，且查：
（一）幫助詐欺與幫助洗錢部分：
　　1.被告向李韋達取得李某在台北富邦商業銀行開設之第0000
      000000000號帳戶之網路銀行帳號、密碼後，將之交給不
      詳之人使用，而該不詳之人在取得前開李韋達之人頭帳戶
      後，並即由其所屬之詐欺集團不詳成員「采蓉」透過網路
      交友、投資等方式，誘使高典暘將7000元轉入上開帳戶，
      該詐欺集團並即於高典暘轉帳後，將該筆匯款轉至其他人
      頭帳戶等情，業經被告自承屬實，核與李韋達、高典暘分
      別於偵查或警詢中指述之情節相符（110 年度偵字第4921
      號卷第101 頁、第7 頁），復有高典暘與「采蓉」之LINE
      對話擷圖、網路銀行轉帳截圖、台北富邦商業銀行110 年
      2 月1  日營業部第0000000000號函暨所附李韋達上開帳
      戶之開戶基本資料、存款交易明細表1 份在卷可稽（同上
      偵查卷第55頁至第61頁、第53頁、第23頁至第28頁），可
      堪信實。
　　2.按刑法上之故意，非僅行為人對於構成犯罪之事實，明知
      並有意使其發生者為限，即行為人能預見其發生，而其發
      生並不違背其本意時，亦屬之（刑法第13條規定參照），
      茲查，被告將李韋達之台北富邦銀行帳號及密碼，交付給
      不詳之人使用一節，此如前述，而金融機構的帳戶乃個人
      信用、財產之重要表徵，具有一身專屬性質，個人申辦帳
      戶既無特殊限制，亦得同時在不同金融機構申辦多個帳戶
      使用，取用上均甚方便，此外，現今詐欺集團甚為猖獗，
      不法之徒往往使用人頭帳戶作為詐騙他人之工具，藉以製
      造相關金流的斷點，達到隱匿其等犯罪所得去向之結果，
      同時逃避檢警追查，上情迭經政府多方宣導，並透過新聞
      媒體廣為傳布結果，已眾所周知，被告前曾於108 年10月
      間，因交付其永豐商業銀行帳戶供人使用，而涉犯幫助詐
      欺罪，並由本院於109 年11月3 日以109 年度審金訴字第
      152 號判決判處拘役40日確定，有上開判決書及臺灣高等
      法院被告前案紀錄表各1 份可參，是被告對上情顯難諉為
      不知，其自可預見如隨意將李韋達帳戶交給他人使用，可
      能遭該人以之作為詐欺、洗錢的犯罪工具使用，然其仍貿
      然將前開帳戶交給某不詳之人使用，自足認定即使該人果
      然將帳戶用於犯罪，亦不違背其本意，依上說明，被告有
      幫助該不詳之人犯詐欺取財、洗錢等犯罪之未必故意，亦
      堪認定。　
（二）詐欺、洗錢部分：
　　1.被告加入某詐欺集團，擔任取簿手、車手、收水及監督把
      風等工作，而於李代莉等附表一所示之6 名被害人受騙匯
      款後，與黃○銘共同依該詐欺集團之指示，持相關人頭帳
      戶之提款卡，將前揭被害人之匯款提領一空，再上繳給不
      詳詐欺集團成員等情，業經被告自承屬實，核與共犯黃○
      銘，附表一所示之被害人李代莉、鄧百晏、鄧琪馨、趙冠
      寧、王元鈞、吳柏諺分別於警詢中指述之情節相符（依序
      見111 年度少連偵字第48號卷第11頁、第78頁、第89頁、
      第101 頁、第120 頁、第144 頁、第156 頁、第186  頁
      ），此外，並有李代莉提出之自動櫃員機交易明細、鄧琪
      馨提出之網路銀行轉帳畫面、趙冠寧提出之網路銀行轉帳
      畫面、王元鈞提出之網路銀行轉帳畫面、吳柏諺提出之網
      路銀行轉帳畫面、被告與黃○銘提領款項之監視器畫面翻
      拍照片及提領交易明細等件在卷可佐（同上少連偵字第48
      號卷第91頁、第129 頁至第130 頁、第150 頁、第172  
      頁、第192 頁至第193 頁、第43頁至第71頁），足徵被告
      前開自白屬實，可以採信。
　　2.被告與黃○銘共同前往提款，再將款項上繳給詐欺集團派
      來收款之人等情，已見前述，其顯然知悉本案共犯之參與
      人數，連同其自己在內，至少有3 人以上，至於黃○銘在
      案發時雖為未滿18歲之少年，然2 人並不相識，而觀諸前
      引之監視器畫面翻拍照片顯示（同上少連偵字第48號卷第
      53頁），黃○銘在與被告前往提款時，均戴有口罩及漁夫
      帽，其外貌也未有明顯稚氣，是依現有事證，尚難遽認被
      告知悉本案有少年共犯參與，併此敘明。　　
（三）綜上所述，本案事證明確，被告本案犯行洵堪認定，均應
      依法論科。　　
三、論罪科刑：
（一）核被告所為，就事實一部分，係犯刑法第30條第1 項前段
      、第339 條第1 項之幫助詐欺取財罪，及刑法第30條第1 
      項前段、洗錢防制法第14條第1 項之幫助洗錢罪；被告以
      1 個提供帳戶之行為，幫助某不詳之人犯前開詐欺、洗錢
      兩罪，係以一行為同時觸犯上開兩罪名，為想像競合犯，
      應依刑法第55條前段規定，從一重之幫助洗錢罪處斷。被
      告係幫助犯，依刑法第30條第2 項規定，減輕其刑，其事
      後在本院審理時復已認罪，再依洗錢防制法第16條第2 項
      規定，遞減其刑。
（二）就事實二部分，被告所為，均係犯刑法第339 條之4 第1 
       項第2 款之3 人以上共同詐欺取財罪，及洗錢防制法第1
      4條第1 項之洗錢罪。其與黃○銘、接收其贓款之上手等詐
      欺集團成員間，就詐欺李代莉、鄧百晏、鄧琪馨、趙冠寧
      、王元鈞、吳柏諺等犯行（參見附表一所載），分別有犯
      意聯絡及行為分擔，就各次犯行均為共同正犯。被害人吳
      柏諺、鄧琪馨、李代莉受該詐欺集團詐騙，雖分別有數次
      之匯款，並由被告與黃○銘分次提款（參見附表一編號1 
      、4 、5 部分），然此係該詐欺集團基於單一犯意，持續
      對前開被害人施詐所致，結果同係侵害前開被害人之財產
      法益，此在社會通念上難以強行分開，法律上應包括地予
      以一次性評價，較為合理，故被告此部分犯行均應認係接
      續犯，僅分別論以一罪，即為已足。被告之提款行為，既
      係為完成前開6 次詐欺犯罪所必須，亦屬各次著手移轉犯
      罪所得之洗錢行為，該兩罪的犯行間於此有部分重疊，為
      想像競合犯，依刑法第55條規定，均應從一重之3 人以上
      共同詐欺取財罪處斷。
（三）按此計算，被告共犯1 個幫助洗錢罪（事實一部分），及
      6 個3 人以上共同詐欺取財罪（事實二部分），該7 罪分
      別侵害不同被害人之財產法益，客觀上並可藉各個被害人
      之受騙情節，分開評價，故應分論併罰。
（四）爰審酌被告先前已曾因交付個人的銀行帳戶，由本院判處
      罪刑確定，尚不知檢點，非但再提供旁人的帳戶供詐欺集
      團使用，爾後甚且自己加入詐欺集團，擔任前述之車手工
      作，素行不佳，究其犯罪之動機、目的，不外缺錢花用，
      並不足取，其在該集團內不僅擔任收簿手、車手、收水等
      工作，並負責移轉贓款，對照黃○銘指稱：被告是3 號收
      水，負責開車載2 號把風收錢等語（同上少連偵字第48號
      卷第15頁），足認被告在共犯結構中已非最下層的第一線
      車手可比，而係具有相當監督權能之管理者地位，故應認
      其犯罪情節重大，犯後雖坦承犯行，惟並未能與被害人等
      達成和解，另斟酌各個被害人之金錢損失，被告之年齡智
      識、生活經驗、家庭與經濟狀況及其他一切情狀，分別量
      處如主文所示之刑，並就罰金部分諭知其易服勞役之折算
      標轉，以示懲儆。　　　　
（五）被告共犯7 罪，已見前述，除其中1 罪可以易服社會勞動
      以外，其餘如附表所示之6 罪均不得易科罰金或易服社會
      勞動，而應依刑法第50條第1 項前段規定定其執行刑，爰
      審酌被告此部分犯罪均係源於加入詐欺集團而起，並係在
      短暫時間內重複為相類犯行，是故，設若單純將其所犯各
      罪之宣告刑以累加方式定其執行刑，不免有重複評價其人
      格與犯後態度之嫌，並有過度評價因其犯罪手段而加重處
      罰的量刑因素，另考量被告因本案犯罪所反應出之人格特
      性與反社會性，及其對刑罰之適應性等情，酌定其應執行
      刑如主文所示。
三、沒收與追徵：
　  依被告所述，伊交付李韋達帳戶資料後，對方並未給伊報酬
    （111 年度偵緝字第1568號偵查卷第59頁），至其擔任詐欺
    集團車手所提領之款項，均已上繳給該詐欺集團，報酬則以
    所提領款項之3%計算（同上少連偵字第48號卷第28頁），而
    被告所領取李代莉等6 名附表一所示被害人之款項，共計達
    458900元，按此計算，其當領有13767 元之不法所得，前開
    不法所得既未扣案，被告亦未賠償或返還給李代莉等人，依
    刑法第38條之1 第1 項前段、第3 項規定，應予沒收，於全
    部或一部不能沒收或不宜執行沒收時，追徵其價額；李代莉
    等6 人並得依刑事訴訟法第473 條第1 項規定，於裁判確定
    後1 年內，向檢察官聲請發還已沒收之犯罪所得，或給付其
    變價，併此敘明。　　
據上論斷，應依刑事訴訟法第273 條之1 第1 項、第299 條第1 
 項前段，洗錢防制法第14條第1 項、第16條第2 項，刑法第11
條前段、第30條第1 項前段、第2 項、第339 條第1 項、第339 
條之4 第1 項第2 款、第55條、第50條第1 項前段、第51條第5 
 款、第42條第3 項前段、第38條之1 第1 項前段、第3 項，刑
法施行法第1 條之1 第1 項，判決如主文。
本案經檢察官薛雯文到庭執行職務。
中　　華　　民　　國　 111　　年　　12　　月　　5 　　日
　                刑事第十庭法  官  陳彥宏  
以上正本證明與原本無異。
如不服本判決應於收受送達後20日內向本院提出上訴書狀，並應
敘述具體理由。其未敘述上訴理由者，應於上訴期間屆滿後20 
日內向本院補提理由書 (均須按他造當事人之人數附繕本 )「切
勿逕送上級法院」。
因疫情而遲誤不變期間，得向法院聲請回復原狀。　　　　　　
                            書記官  李文瑜
中　　華　　民　　國　 111　　年　　12　　月　　5 　　日
論罪法條：
洗錢防制法第14條
有第二條各款所列洗錢行為者，處7 年以下有期徒刑，併科新臺
幣5百萬元以下罰金。
前項之未遂犯罰之。
前二項情形，不得科以超過其特定犯罪所定最重本刑之刑。

刑法第30條
幫助他人實行犯罪行為者，為幫助犯。雖他人不知幫助之情者，
亦同。
幫助犯之處罰，得按正犯之刑減輕之。

刑法第339 條
意圖為自己或第三人不法之所有，以詐術使人將本人或第三人之
物交付者，處5年以下有期徒刑、拘役或科或併科50萬元以下罰
金。
以前項方法得財產上不法之利益或使第三人得之者，亦同。
前二項之未遂犯罰之。
刑法第339條之4
犯第 339 條詐欺罪而有下列情形之一者，處 1 年以上 7 年以
下有期徒刑，得併科 1 百萬元以下罰金：
一、冒用政府機關或公務員名義犯之。
二、三人以上共同犯之。
三、以廣播電視、電子通訊、網際網路或其他媒體等傳播工具，
    對公眾散布而犯之。
　　前項之未遂犯罰之。

附表（主文部分）： 
編號 簡要犯罪事實 處罰主文 1 詐騙被害人吳柏諺部分（即附表一編號1 部分） 陳景暉犯刑法第三百三十九條之四第一項第二款之三人以上共同詐欺取財罪，處有期徒刑壹年拾月。  2 詐騙被害人王元鈞部分（即附表一編號2 部分） 陳景暉犯刑法第三百三十九條之四第一項第二款之三人以上共同詐欺取財罪，處有期徒刑壹年陸月。 3 詐騙被害人鄧百晏部分（即附表一編號3 部分） 陳景暉犯刑法第三百三十九條之四第一項第二款之三人以上共同詐欺取財罪，處有期徒刑壹年肆月。 4 詐騙被害人鄧琪馨部分（即附表一編號4 部分） 陳景暉犯刑法第三百三十九條之四第一項第二款之三人以上共同詐欺取財罪，處有期徒刑壹年陸月。 5 詐騙被害人李代莉部分（即附表一編號5 部分） 陳景暉犯刑法第三百三十九條之四第一項第二款之三人以上共同詐欺取財罪，處有期徒刑壹年肆月。 6 詐騙被害人趙冠寧部分（即附表一編號6 部分） 陳景暉犯刑法第三百三十九條之四第一項第二款之三人以上共同詐欺取財罪，處有期徒刑壹年拾月。 

附表一：
編號 被害人 詐騙理由 轉帳時間 轉帳金額 （新臺幣） 匯入帳戶 提款時地、金額(新臺幣） 1 吳柏諺 詐欺集團成員於110年12月2日下午5時47分許，偽裝為租車公司客服人員，致電向吳柏諺佯稱：作業疏失誤植訂單，須使用網路銀行解除訂單云云。 110年12月2日18時17分 49,963元 玉山商業銀行帳戶（帳號0000000000000） 於110年12月2日18時26分、27分、28分、30分許，在臺北市北投區○○路000號第一銀行北投分行，由黃○銘提領2萬元、2萬元、2萬元、2萬元，陳景暉在旁監督把風。 於110年12月2日18時45分、46分、48分、49分、51分，在臺北市北投區○○路000號陽信銀行北投分行，由陳景暉提領1萬元、9千元、2萬元、2萬元、1萬元。    110年12月2日18時18分 49,978元   2 王元鈞 詐欺集團成員於110年12月2日下午5時49分許，偽裝為租車公司客服人員，致電向王元鈞佯稱：作業疏失誤設租車方案，須使用網路銀行辦理退費云云。 110年12月2日18時46分 49,989元   3 鄧百晏 詐欺集團成員於110年12月2日晚間9時16分許，偽裝為租車公司客服人員，致電向鄧百晏佯稱：遭駭客侵入設定團體客，須使用網路銀行更改設定云云。 110年12月2日21時46分 20,123元 合作金庫帳戶（帳號： 0000000000000，起訴書誤載為 0000000000000號） 於110年12月2日21時53分、53分、54分、55分、56分、57分許及110年12月3日0時3分、4分、5分許（起訴書誤載為凌晨5時許），在臺北市北投區○○路000號陽信銀行北投分行，由黃○銘各提領2萬元（共9筆)，陳景暉在旁監督把風。 4 鄧琪馨 詐欺集團成員於110年12月2日晚間9時17分許，偽裝為肯納基金會人員，致電向鄧琪馨佯稱：作業疏失誤設定每月自動扣款，須使用網路銀行取消扣款云云。 110年12月2日21時45分 49,986元      110年12月2日21時53分 19,986元   5 李代莉 詐欺集團成員於110年12月2日晚間9時48分許，偽裝為肯納基金會人員，致電向李代莉佯稱：作業疏失誤設定自動扣款1年，須前往超商操作自動櫃員機取消扣款云云。 110年12月2日 23時57分 50,004元      110年12月2日 23時58分 12,320元      110年12月3日 0時2分 49,989元      110年12月3日 0時33分(自動櫃員機存款) 29,985元 第一銀行帳戶（帳號 00000000000，起訴書誤載為 000000000000） 於110年12月3日0時45分許，在臺北市北投區○○路000號第一銀行北投分行，由陳景暉提領29,900元。 6 趙冠寧 詐欺集團成員於110年12月2日晚間8時16分許，偽裝為租車公司客服人員，致電向趙冠寧佯稱：作業疏失誤植訂單，須使用網路銀行解除訂單云云。 110年12月2日20時47分 99,987元  於110年12月2日20時56分、57分、58分、21時1分，在臺北市北投區○○路000號第一銀行北投分行，由黃○銘提領3萬元、3萬元、3萬元、1萬元，陳景暉在旁監督把風。